臺灣高等法院花蓮分院交通事件裁定　　　100年度交抗字第3號
抗　告　人
即受處分人　　私立美侖汽車駕駛人訓練班即葉美玉
上列抗告人因違反道路交通管理處罰條例案件，不服臺灣花蓮地
方法院，中華民國九十九年十二月二十三日所為裁定（九十九年
度交聲字第五四九號），提起抗告，本院裁定如下：
    主  文
抗告駁回。
    理  由
一、原裁定意旨略以：抗告人即受處分人私立美侖汽車駕駛人訓
    練班即葉美玉所有車牌號碼ＩＹ－八一五七號自用小客車，
    於民國九十九年六月十六日十七時五十七分許，行經花蓮縣
    新城鄉○里路○○里○路路口時，因紅燈亮起車身超越停止
    線之違規行為，為警依「不遵守道路交通標線之指示」之規
    定逕行開單舉發。嗣經原處分機關依道路交通管理處罰條例
    第六十條第二項第三款之規定，裁處抗告人罰鍰新臺幣（下
    同）九百元，抗告人不服於九十九年十月二十五日合法聲明
    異議。然查，標線與斑馬線間之間距劃設並無明顯違法情事
    ，且停止線前與斑馬線間除Ｓ字形外並另劃有一方形框，該
    圖形明顯與停止線不同，並不會使駕駛人誤認停止線係在Ｓ
    字圖形上，是抗告人違反上開規定而由原處分機關裁處九百
    元並無違誤，而駁回其異議。
二、抗告意旨略以：本案違章罰鍰早於九十九年八月十六日繳納
    結案；所指標線即停車線及Ｓ標誌係連在一起；所指停止線
    不合規定；該路段交通情況不宜行車每小時時速七十公里以
    上等語提起抗告，請求撤銷原裁定，並更為適法之裁定。
三、經查：
（一）按違反道路交通管理處罰條例第十二條至第六十八條之交
      通違規行為，現行法制係採舉發機關與裁罰機關分離原則
      ，即交通違規行為經舉發後，其處罰尚須經由公路主管機
      關設置之交通裁決單位（即處罰機關）以書面裁決為之，
      僅例外因為便民及簡化裁罰程序，始另規定於受處罰人接
      獲違反道路交通管理事件通知單後，於十五日內自動依裁
      罰基準規定，向指定之處所繳納時，予以結案，而暫免由
      處罰機關為書面裁決處罰，此觀道路交通處罰條例第九條
      意旨可知。然受處罰人於繳納罰鍰後如有不服，仍得依違
      反道路交通事件統一裁罰基準及處理細則第五十九條第二
      項之規定，於二十日內向處分機關陳述，經其陳述後，原
      處分機關即得依違反道路交通事件統一裁罰基準及處理細
      則第四十一條第四項之規定以裁決書裁罰，僅係因受處罰
      人已繳納罰鍰，故無需再依裁決書處罰主文繳納罰鍰，有
      交通部公路總局臺北區監理所花蓮監理站一百年二月十四
      日北監花四字第一０００００一五二五號函在卷可按。是
      本件抗告人於應到期限內之九十九年八月十六日繳納罰鍰
      後，分別於同年八月三十一日、十月十八日向原處分機關
      為不服之陳述，原處分機關乃於九十九年十月二十日依前
      揭規定裁罰原罰鍰金額九百元，核無不合。
（二）次按「標誌、標線、號誌之設置、養護及號誌之運轉，由
      主管機關依其管轄辦理」、「本規則所稱主管機關，指公
      路主管機關、市區道路主管機關及警察機關」，道路交通
      標誌標線號誌設置規則第四條第一項、第五條分別定有明
      文。又最高速限大於每小時七十公里之道路或「路幅寬廣
      之特殊路段」，其標線、標線間距、標字及標字間隔「得
      視需要放大尺寸使用」，道路交通標誌標線號誌設置規則
      第一百五十一條亦規定甚明。本件抗告人所有上開自小客
      車，有於前揭時地於紅燈亮起超越停止線之事實，為抗告
      人所不爭執，並有採證照片一幀在卷可按，堪信為真實。
      又上開停止線與行人穿越道線之標線間距，係道路主管機
      關本得於法令授權範圍內，基於權責對於交通標誌、標線
      、號誌之設置為具體裁量、規劃，以求達成道路充分利用
      、維持交通秩序、保障道路使用人往來便利與安全之行政
      目的，且除有明顯違背法令之情形外，司法機關亦不得涉
      入此行政權核心領域。經核本件標線間距之劃設並無明顯
      違法之情事，且標線間距為行政權具體裁量之核心領域，
      在並無明顯違反法令之情形，主管機關在未依法定程序將
      交通標線、行車時速七十公里以上予以調整或改善前，抗
      告人仍應遵守現有之交通標線指示，以建立行車秩序及維
      護其他用路人之安全，不得依憑抗告人一己主觀之判斷，
      託詞該標線間距劃設不合乎標準、該路段交通情況不宜行
      車時速七十公里以上，即得據以解免其違規之責任。
（三）又按停止線係屬於禁制標線，停止線係用以指示行駛車輛
      停止之界限，車輛停止時，其前懸部分不得伸越該線。車
      輛行經號誌路口，遇紅燈啟動時應將車輛停於停止線前，
      道路交通標誌標線號誌設置規則第一百六十四條第二項、
      第一百七十條分別定有明文，則汽車駕駛人行車遇行車管
      制號誌之「圓形紅燈」亮起時，應禁止通行並不得超越停
      止線。至於上開路口之停止線前與斑馬線間固劃有「Ｓ」
      字圖形之符號，係因該路面地下設有自動感應式線圈，用
      以警示施工單位在該區域施工時，應小心挖掘施工，尚非
      屬於上開規則規定之標誌、標線或號誌，而依卷附之採證
      照片所示，該路口之停止線前與斑馬線間之自動感應式線
      圈上方路面劃有兩個「Ｓ」字圖形併列，該「Ｓ」字形外
      並劃有方形之外框，該圖形明顯與停止線不同，並不會使
      駕駛人誤認停止線係在該「Ｓ」字圖形上，是抗告人於紅
      燈亮起後仍前行超越停止線，並停在「Ｓ」字圖形上，自
      與「不遵守道路交通標線之指示」之情形相符，其上開辯
      解不足為採。
四、綜上所述，本件抗告人所有上開自小客車於前揭時、地，因
    紅燈亮起車身超越停止線之違規行為，至為明確，則原處分
    機關依據道路交通管理處罰條例第六十條第二項第三款及違
    反道路交通管理事件統一裁罰基準及處理細則所訂之違反道
    路交通管理事件統一裁罰基準表之規定，裁處抗告人罰鍰九
    百元，核無違誤。是抗告人仍以前詞提起抗告，為無理由，
    應予駁回。
五、至抗告人於原法院對原處分機關所為之九十九年十月二十日
    花監違字第裁四四─Ｐ00000000號裁決書（見原審
    卷第一頁、第六頁）聲明異議部分，原法院並未就此為裁定
    ，依法應由原法院另為裁判，非本件抗告程序所得審究，併
    此敘明。
據上論結，應依道路交通案件處理辦法第二十五條，刑事訴訟法
第四百十二條，裁定如主文。
中    華    民    國   100    年    2     月    17    日
                  交通法庭審判長法  官  何方興
                                法  官  王紋瑩
                                法  官  陳秋錦
以上正本證明與原本無異。
本件不得再抗告。
中    華    民    國   100    年    2     月    17    日
                                書記官  吳璧娟